【裁判字號】    99,聲,110
【裁判日期】    990211
【裁判案由】    聲請具保停止羈押
【裁判全文】
臺灣高等法院臺南分院刑事裁定           99年度聲字第110號
聲  請  人  甲○○
選任辯護人  蔡敬文  律師(扶助律師)
上列聲請人因違反妨害性自主案件（本院98年度上更(一)字第
309號），聲請具保停止羈押，本院裁定如下：
    主  文
聲請駁回。
    理  由
一、本件聲請意旨略以：
(一)被告甲○○現收押於台南看守所，而使家中唯一可以貼補家
    用的經濟來源頓時沒有依靠，使家中現在經濟來源只有依靠
    祖父母領取國民老人年金來維持生活。被告還有一位就讀高
    中的弟弟學費甚高，使經濟壓力更加重於祖父母身上。
(二)被告甲○○因本身腦部從小受創，經檢查領有輕度智障殘障
    手冊，但因家中經濟狀況，使被告勇於盡力賺取所得貼補家
    中開銷。
(三)被告從小由祖父母哺養長大，但因祖父母年紀已高，且無工
    作能力，祖父患有糖尿病，雙腳不良於行，生活困難；祖母
    雙腳也因年輕時因工作受重創而不良於行，要做復健。被告
    因案收押後，祖父母要受疾病的痛苦及經濟的壓力，使病情
    沒有好轉，內心深感不捨及心疼。
(四)懇請念被告一時一念之差與社會經驗不足，鑄成大錯，請予
    被告具保機會，早日返家照顧祖父母與在學弟弟，被告將隨
    傳隨到，坦然面對刑期，回家孝順父母，服務社會大眾。
(五)被告因案收押於台南看守所，因掛念家中年老祖父母，又無
    法與不識字的祖父母通信，故於99年1月11日聲請電話接見
    ，以了解家中狀況及祖父母病情，請念在被告觀念誤差誤入
    歧途，且是初犯及勇於認錯，給予被告具保機會云云。
二、按羈押後，有無繼續羈押之必要，仍許法院斟酌訴訟進行程
    度及其他一切情事而為認定，除有刑事訴訟法第114條各款
    所列情形之一不得駁回者外，是否撤銷羈押或准許具保停止
    羈押，該管法院有自由裁量之權，衡非被告所得強求（最高
    法院46年台抗字第6號判例參照）。又羈押係以實行訴訟，
    保全證據或刑罰之執行為目的之強制處分，故法院審酌應否
    羈押時，除應先審查被告是否有刑事訴訟法第101條第1項各
    款所列情形，或有無第101條之1各款所列之罪名，且有事實
    足認為有反覆實施同一犯罪之虞外，尤應就是否有「非予羈
    押顯難進行追訴、審判或執行」之必要情事，依卷內具體客
    觀事證予以審酌，以決定是否確有羈押之必要（臺灣高等法
    院89年度抗字第184號裁定參照）。另按基於憲法保障人民
    身體自由之意旨，被告有刑事訴訟法第101條第1項第3款事
    由者，仍應有相當理由認為其有逃亡、湮滅、偽造、變造證
    據或勾串共犯或證人等之虞，法院斟酌命該被告具保、責付
    或限制住居等侵害較小之手段，均不足以確保追訴、審判或
    執行程序之順利進行，此際予以羈押，方堪稱係屬維持刑事
    司法權有效行使之最後必要手段。是被告縱然符合刑事訴訟
    法第101條第1項第3款之羈押事由，法官仍須就犯罪嫌疑是
    否重大、有無羈押必要、有無不得羈押之情形予以審酌，非
    謂一符合該款規定之羈押事由，即得予以羈押，固經司法院
    釋字第665號解釋釋明在案。然上揭所稱「相當理由」，與
    同條項第1款、第2款法文內之「有事實足認有……之虞」（
    學理上解釋為「充分理由」）尚屬有間，其條件當較寬鬆。
    良以重罪常伴有逃亡、滅證之高度可能，係趨吉避凶、脫免
    刑責、不甘受罰之基本人性，倘一般正常之人，依其合理判
    斷，可認為該犯重罪嫌疑重大之人具有逃亡或滅證之相當或
    然率存在，即已該當「相當理由」之認定標準，不以達到充
    分可信或確定程度為必要。以量化為喻，若依客觀、正常之
    社會通念，認為其人已有超過百分之五十之逃亡、滅證可能
    性者，當可認具有相當理由認為其有逃亡、滅證之虞。此與
    前二款至少須有百分之八十以上，始足認有該情之虞者，自
    有程度之差別。再其認定，固不得憑空臆測，但不以絕對客
    觀之具體事實為限，若有某些跡象或情況作為基礎，即無不
    可。至相關之事實或跡象、情況，鑑於此非屬實體審判之核
    心事項，自以自由證明為已足，並不排斥傳聞證據，斯不待
    言(最高法院98年度台上字第668號裁定參照)。
三、查本件聲請人即被告甲○○因共同犯強制性交等罪，業經本
    院於99年1月12日以98年上更(一)字第309號判決判處應執行
    有期徒刑六年七月在案，有臺灣高等法院被告前案紀錄表在
    卷可稽。其中所犯強制性交罪部分，乃最輕本刑為5年以上
    有期徒刑之罪者，且既經本院判處罪刑，足見犯罪嫌疑重大
    。況刑事訴訟係以實現國家刑罰權為目的之司法程序，其審
    判乃以追訴而開始，追訴必須實施偵查，待至判決確定，尚
    須執行始能實現裁判之內容。偵查、追訴、審判及刑之執行
    均屬刑事司法之過程。本件被告既經本院判處上開徒刑在案
    ，且經檢察官提起上訴最高法院(詳本院99年度聲字第110號
    卷第8頁)，則日後尚可能有審判及「刑之執行」之司法權尚
    待行使，又被告經判處上開刑期非短，亦不無為躲避刑責而
    有逃亡之虞，故認仍有繼續羈押之必要，並無違反平等或比
    例原則之情形。
四、被告雖以祖父母年邁有病在身，家中經濟狀況困難等為由，
    請求准予具保停止羈押等語，經核被告前揭所指，均非羈押
    原因消滅之事由，被告以此請求具保停止羈押，自無理由。
五、綜上所述，本件羈押原因尚未消滅，斟酌比例原則及必要性
    原則，本院認為被告仍有繼續羈押之必要，故被告聲請准予
    具保停止羈押，尚難准許，應予駁回。
六、據上論斷，應依刑事訴訟法第220條，裁定如主文。
中    華    民    國    99    年    2     月    11    日
                  刑事第六庭    審判長法  官  董武全
                                      法  官  沈揚仁
                                      法  官  賴純慧
以上正本證明與原本無異。
如不服本裁定，應於收受本裁定後五日內向本院提出抗告狀。
                                      書記官  蔡宜均
中    華    民    國    99    年    2     月    12    日

司法院資訊處製作；財團法人民間司法改革基金會備份。
